【裁判字號】    93,訴,1578
【裁判日期】    950508
【裁判案由】    侵權行為損害賠償
【裁判全文】
臺灣臺南地方法院民事判決              93年度訴字第1578號
原      告    己○○○
被      告    甲○○
被      告    丙○○
兼訴訟代理人
              乙○○○
上列當事人間請求侵權行為損害賠償事件，經本院於民國95年4
月24日言詞辯論終結，判決如下：
    主  文
原告之訴及假執行聲請均駁回。
訴訟費用由原告負擔。
    事實及理由
一、原告主張：
  (一)被告甲○○於民國（下同）91年8月1日上午9時35分許，騎
    乘車牌號碼ＱＰ7─978號輕型機車，沿台南市○○街，由西
    往東方向行駛，途經國安街95號時，其原應注意車輛行駛時
    ，駕駛人應注意車前狀況，並隨時採取必要之安全措施，而
    依當時情形，又無不能注意之情事，竟疏於注意，於通過上
    開路段時，貿然行駛，而撞及正由國安段95號購買便當出來
    ，要將便當放入機車置物箱之原告，致原告受有頭部外傷併
    顱內出血、顱骨骨折、頭皮撕裂傷、嗅覺異常、尺骨骨折及
    尾椎骨折等重傷害。案經台南市警察局第三分局報告偵辦，
    復經台灣台南地方法院檢察署聲請簡易處決處刑，經鈞院92
    年度交簡字第73號判處拘役30日，被告不服提起上訴，鈞院
    以93年度交簡上字第4號駁回其上訴而確定在案。
  (二)原告因車禍發生後昏迷不醒，送醫救治無法言語，故現場圖
    及台南市警察局第三分局所為之筆錄大都依據被告甲○○片
    面之陳述制作而成，而台灣省台南區車輛行車事故鑑定委員
    會之鑑定意見書又係依據該筆錄而為分析，致有原告為肇事
    主因，被告為肇事次因之鑑定意見，實則本件車禍發生前原
    告正由台南市○○街95號購買便當出來，要將便當放入機車
    置物箱中，當時機車停放於路邊，車頭朝馬路，被告甲○○
    駕駛機車疾駛而來，撞及原告機車左後側車身，致左後側車
    身受損，原告應聲倒地，此車禍發生經過，國安街95號便當
    店老板吳基礎曾在場目睹，且原告係由國安街91巷駛出左轉
    國安街，行駛路線應係由91巷駛出後左轉至國安街北側車道
    才是順向車道，如左轉至肇事地點則是逆向行駛，較不可能
    。果如現場圖所示原告逆向行駛，兩車應該是對撞，則原告
    之機車毀損部分應在車頭部分，而非左後側車身，足見現場
    圖及警訊筆錄所載均與事實不符，從而被告甲○○應負完全
    之肇事責任。
  (三)按因故意或過失，不法侵害他人之權利者，負損害賠償責任
    ，民法第184條第1項前段定有明文。又按不法侵害他人之身
    體或健康者，對於被害人因此喪失或減少勞動能力或增加生
    活上之需要時，應負損害賠償責任。民法第193條第1項定有
    明文。復按不法侵害他人之身體、健康、名譽、自由、信用
    、隱私、貞操或不法侵害其他人格法益而情節重大者，被害
    人雖非財產上之損害，亦得請求賠償相當之金額。民法第19
    5條第1項亦定有明文。而原告依上開規定，自得請求如下賠
    償：
  1.醫療費用部分：原告己○○○自91年8月1日事故發生後，所
    支出之醫療費用共計新台幣（下同）41,449元，此有收據影
    本84紙隨案可稽。而原告實際所支出之醫療費用遠多於上揭
    金額；惟礙於目前司法實務之見解，無醫師處方箴者不得請
    求，故僅就上述金額為請求。
  2.增加生活上需要之費用部分：
    (1)看護費：原告自事故發生後僱請看護所支出之費用共計38
       ,400元。
    (2)交通費：因原告傷勢嚴重，非乘車前往醫院接受治療或復
      健不可，其支出之計程車車資共計46,020元。
  3.工作損失部分：原告原本從事家庭代工，經此事故發生，原
    告約2年完全無法工作，以原告參加勞工保險每月投保薪資
    19,200元計算，原告受有共計460,800元之工作損失。
  4.精神慰撫金部分：
    原告從一個原本完全獨立之人，卻因本車禍事故而併發精神
    官能憂鬱症及頭部外傷後遺症，更因本車禍事故致嗅覺喪失
    及手臂肢障而領有身心障礙手冊，自此令原告變成處處均須
    倚賴他人者，除自尊受損外，精神上之痛苦更是鉅大，爰請
    求1,000,000元精神慰撫金。
  (四)按無行為能力人或限制行為能力人，不法侵害他人權利者，
    以行為時有識別能力為限，與其法定代理人連帶負損害賠償
    責任，民法第187條第1項前段定有明文。本件被告甲○○於
    72年7月21日生，而本件車禍事故於91年8月1日發生，被告
    甲○○尚未滿20歲，係民法所規定之限制行為能力人，而被
    告丙○○、乙○○○為其法定代理人，依前揭規定，被告等
    三人對於原告自應連帶負損害賠償責任。
  (五)並聲明：(1)被告應連帶給付原告1,586,669元，及自本訴狀
    繕本送達之翌日起至清償日止，按年息百分之5計算之利息
    。(2)原告願供擔保請准宣告假執行。
二、被告則以：
  (一)被告甲○○與原告己○○○二人過失傷害之刑事案件，一審
    雙方均判拘役30日，二審鈞院審理時，被告甲○○有提起附
    帶民事訴訟，經承審法官，蒞庭檢察官苦口婆心勸諭和解下
    ，雙方當庭同意和解，刑事部份互相原諒對方，民事部份亦
    互不再請求賠償，甲○○因而撤回附帶民事訴訟。雙方達成
    民事上和解之事實，已詳載於鈞院二審刑事判決書第3頁。
    按和解及當事人約定互相讓步，以終止爭執或防止爭執發生
    之契約，和解有使當事人所拋業之權利消滅之效力，民法第
    736條及737條明定，本件雙方如未和解未表明民事互不再請
    求，甲○○豈有可能撤回附帶民事賠償？原告於時效即將屆
    滿之前，又再提起民事訴訟，不但有違誠信原則，更與前揭
    民法之規定有違。且依該錄音部份「就審判長部份有諭知刑
    事歸刑事，民事歸民事，和解是就刑事，民事是你們的權利
    」等語，此段錄音應是刑事案件審理時的前半段，審判長所
    講的話，因當天丙○○有向審判長表明，如要和解，民事和
    刑事一併和解，否則我不願意和解，審判長問己○○○，己○○○表示同意，被告才撤回附帶民事訴訟。原告一再否認
    當時有表明民事同意放棄追究，違反情況證據、經驗法則，
    如係僅就刑事和解不包括民事，被告豈有可能愚笨到單方撤
    回附帶民事？被告在此情況上，豈非被詐欺？按契約成立後
    ，情事變更非當時所得預料，而依其原有效果顯失公平者，
    當事人得聲請法院增減其給付或變更其他原有之效果；前項
    規定，於非因契約所發生之債，準用之；民法第227條之明
    定，本件原告違反誠信原則，浪費國家司法資源，懇請駁回
    原告之訴，不勝感恩。
  (二)本件依刑事卷所載，原告許月珍應注意，能注意左轉車應讓
    直行車先行，支線道應讓幹線道車先行，左轉彎應駛至路中
    心後始可左轉，卻疏未注意而貿然提前在路口即左轉，致撞
    上被告甲○○的機車，甲○○因此受有右上正門齒牙冠斷裂
    、併牙髓暴露、右上側門齒震盪、左上正中門齒牙冠斷裂、
    頭部挫傷、上門牙骨折、顏面二處撕裂傷等傷害。本件車禍
    肇事主因，係己○○○發動機車疏於注意，冒然迴轉時，與
    直行的甲○○機車發生擦撞。係經台南市車輛鑑定委員會事
    故鑑定結果與台灣省車輛行車事故覆議鑑定委員會92年11
    月4日覆議字第9211071號內所附鑑定意見一份，及現場照片
    12張，在卷可資佐証。原告機車亦可佐証。原告己○○○所
    辯稱的肇事原因，如此歪曲事實，顛倒是非的作法，實不容
    於情理法。
  (三)原告己○○○所請求賠償之項目，包括送藥費、看護費、交
    通費、工作損失、精神慰撫金等，取告全部予以否認。尤其
    是原告主張因本件車禍才併發精神官能憂鬱症及頭部外傷後
    遺症以及嗅覺喪失、手臂肢障等等，更屬無稽之談，原告應
    以醫療機構出具之證明書證明確實因果關係，豈能憑空主張
    。而醫生開診斷証明時，嗅覺異常變失常應以腦波測視圖為
    準。精神官能憂鬱症，也不能證明因此車禍所造成。因造成
    憂鬱症的因素很多，凡政治、社會、經濟、感情、健康…等
    因素所造成均是。而己○○○原患有糖尿病，須長期注射胰
    島素，（曾引發牙周病，導致上排裝上假牙、怪罪此次車禍
    ），還有頭部原經常暈眩（曾說是羊癲症，也怪罪此次車禍
    ）她長期為健康因素所苦。另外其家庭不和，獨子長期離家
    不理她們夫婦。而且其夫於92年8月至10月間（日期不確定
    ）又發生車禍，一隻腳骨折，因開刀裝鐵件，導致關節不能
    彎曲，需半年再開刀一次把鐵件拿出，才能復原，期間皆由
    己○○○照顧（郭先生車禍是聽謝炳雄里長所少講的）。而
    家庭代工，工作量原來不是很多，且是以其夫為主，己○○○為輔，難道此種工作損失，不應由被告負擔。退萬步而言
    ，縱認本件原告仍得請求損害賠償，被告主張民法第217條
    第1項過失相抵，且原告誘騙被告撤回附帶民事訴訟，在即
    將超過2年之時效才再提民事訴訟，致使被告無法依侵權行
    為損害賠償之法則起訴或反訴，原告免除賠償被告之責任，
    似亦獲有民法上之不當得利，被告在損害之金額範圍即醫療
    費用10,400元、工作損失30,000元、機車損失16,220 元、
    慰撫金100,000元，總計156,620元主張予以抵銷。
  (四)郭許月診在此次車禍中已獲產險公司與勞保的理賠，為何還
    要我們理賠？況且此車禍發生當時，郭許月診沒戴安全帽，
    她自己的車子倒下時又剛巧壓到她的頭部，造成顱內出血。
    還有她不信任正牌醫生的醫術，自己亂投醫，後果也要我們
    承擔嗎？而另一方面甲○○的傷與機車除健保給付和機車險
    理賠外，均全部我們自己負擔；這合乎公平正義原則嗎？
三、得心證之理由：
  (一)兩造間就本件請求是否已達成和解？
    本件被告抗辯兩造間就本件侵權行為損害賠償事件業已達成
    和解，被告甲○○因而撤回本院93年交簡上字第4號簡易第
    二審刑事案件之93年度附民字第10號附帶民事損害賠償事件
    ，原告再行提起本件民事訴訟違反誠信原則云云。經查，本
    院當庭播放本院93年交簡上字第4號過失傷害案件93年3月10
    日上午9時20分審判錄音結果，上開案件審理程序進行中，
    審判長曾曉諭兩造：刑事歸刑事，民事歸民事，和解是就刑
    事，民事是你們的權利等語，其間被告丙○○曾表示：要和
    解，刑事和民事一起和解。嗣後審判長詢問原告及被告甲○○，則有一女子陳稱：「要看伊，伊如果撤回就願意撤回。
    」，其後則進行刑事案件之審判程序，原告與被告甲○○於
    刑事審筆錄「刑事部分不再追究。刑事附帶附民事部分撤回
    。」記載下方簽名。細繹刑事審判長於程序進行中反覆曉諭
    兩造刑事案件與民事事件與分別處理，及被告甲○○嗣後於
    刑事審筆錄「刑事部分不再追究。刑事附帶附民事部分撤回
    。」記載下方簽名觀之，被告甲○○就上開刑事附帶民事事
    件，並未與原告為實體上之和解，僅就刑事附帶民事部分不
    求為判決，撤回訴訟繫屬之意思表示，故本件過失傷害刑事
    部分雖經人原告與被告甲○○達成和解，並撤回刑事附帶民
    事之訴訟，惟並未就本件侵權行為損害賠償，兩造並未為民
    事實體上和解，被告上開抗辯，自不可採。
  (二)本件原告主張，被告甲○○於91年8月1日上午9時35分許，
    騎乘車牌號碼ＱＰ7─978號輕型機車，途經國安街95號時，
    疏未注意車前狀況，並隨時採取必要之安全措施，而撞及正
    由國安段95號購買便當出來，要將便當放入機車置物箱之原
    告，致原告受有傷害等情，惟為被告否認，並以上揭情詞置
    辯。經查，原告於刑事案件91年8月25日首次警訊時稱：「
    我於91年8月1日9時35分，自台南國安街95號買便當後，騎
    乘ＮＦＫ─536號重機車要往海佃路1段227巷10號太山五金
    行買螺絲，剛騎出時就被一輛機車撞到。」、「因我剛自路
    邊騎出來，車速約10公里，我被撞到後就昏迷了。」等語（
    詳見本院93年交簡上字第4號過失傷害刑事案件警卷第3頁背
    面），苟如原告主張係於放便當入置物廂時為被告甲○○撞
    及，何以原告於該次警詢時供述自己係甫騎乘機車起步不久
    即發生事故，且細述其擬前往之去處。另證人吳基礎於該刑
    事案件檢察官92年8月21日偵訊時亦結證稱：「（問：有看
    到車禍之情形？）我只聽到一聲碰後，抬頭一看，看到機車
    壓住了一位太太（即原告）。撞到太太的是一位年輕小姐。
    （問：當時這二台車都在行進中發生車禍？）我並不清楚，
    這位太太跟我買便當，買完之後出去，就聽到「碰」的一聲
    。（問：太太說他要把買好的便當放入車，就被撞？）我是
    不清楚，我只聽到「碰」一聲。」等語（詳見詳見本院93年
    交簡上字第4號過失傷害刑事案件之92年度調偵字第309號偵
    查卷第20頁背面、21頁），是以證人吳基礎所言，亦無從證
    明原告當時係放置便當進入置物箱之際，為被告甲○○所撞
    及，參酌二車係台南市○○○○路快車道發生撞擊，與路邊
    有一段距離，足見原告係購物後，騎乘機車甫行駛時，即與
    被告甲○○發生撞擊，被告甲○○辯稱係原告行駛間發生撞
    擊乙節，實堪採信。基此，本件應認係被告甲○○於上開時
    日、騎乘車牌號碼ＱＰ7─978號輕型機車，沿台南市○○街
    ，由西往東方向行駛，途經國安街91巷口處，其原應注意車
    輛行駛時，駕駛人應注意車前狀況，並隨時採取必要之安全
    措施，而依當時情況，又無不能注意之情事，竟疏於注意，
    冒然行駛，適原告自國安街95號起步行駛入車道，亦疏未注
    意行車起步前，應顯示方向燈，並注意前後左右有無障礙或
    車輛行人，並應讓行進中之車輛行人優先通行，即冒然自路
    邊駛出，致被告甲○○騎乘機車之車頭撞擊原告機車之左側
    車身，雙方人車倒地，原告因此受有有頭部外傷併顱內血、
    顱骨骨折、左側尺骨骨折、尾椎骨折、嗅覺異常等傷害之事
    實，為被告所不爭執，復經本院依職權調取本院93年度交簡
    上字第4號過失傷害刑事卷，審核卷附道路交通事故調查報
    告表及交通事故蒐證現場照片12紙結果相符，堪信為真實。
    而本件經台灣台南地方法院檢察署送請台灣省台南區車輛行
    車事故鑑定委員會鑑定結果，亦認原告駕駛重機車，起始未
    讓行進中車輛先行；被告甲○○駕駛輕機車，未注車前狀況
    ，有該會91年8月1日南鑑字第921078號鑑定意見書附於前開
    刑事卷可參。
  (三)按故意或過失，不法侵害他人之權利者，負損害賠償責任；
    汽車、機車或其他非依軌道行駛之動力車輛，在使用中加損
    害於他人者，駕駛人應賠償因此所生之損害；不法侵害他人
    之身體或健康者，對於被害人因此喪失或減少勞動能力或增
    加生活上之需要時，應負損害賠償責任；不法侵害他人之身
    體、健康、名譽、自由、信用、隱私、貞操，或不法侵害其
    他人格法益而情節重大者，被害人雖非財產上之損害，亦得
    請求賠償相當之金額；無行為能力人或限制行為能力人，不
    法侵害他人之權利者，以行為時有識別能力為限，與其法定
    代理人連帶負損害賠償責任，民法第184條第1項前段、第19
    1條之2前段、第193條第1項、第195條第1項前段及第187條
    第1項前段分別定有明文。又按車輛行駛時，駕駛人應注意
    車前狀況，隨時採取必要之安全措施，道路交通安全規則第
    94條第3項定有明文。本件被告甲○○於上開時日、騎乘機
    車疏於注意車前狀況，冒然行駛，致撞擊適從自國安街95號
    起步行駛入車道之原告，使原告因此受有有頭部外傷併顱內
    血、顱骨骨折、左側尺骨骨折、尾椎骨折、嗅覺異常等傷害
    ，既堪認定，則被告甲○○之過失駕駛行為與原告所受上開
    傷害結果間顯具有相當因果關係，是以被告甲○○對於原告
    因而所受之損害，依前揭規定，自應負損害賠償責任。而被
    告丙○○、乙○○○於被告甲○○為前開侵權行為之際，係
    被告甲○○之法定代理人（父母），審酌被告甲○○於肇事
    時，係滿18歲以上未滿20歲之限制行為能力人，當信其於肇
    事時已有識別能力，則原告依前揭規定，請求被告丙○○、
    乙○○○應與被告甲○○連帶負損害賠償責任，要屬有據。
  (四)茲就原告請求賠償之金額，是否應予准許，分述如次：
    1.醫療費用41,449元部分：
      原告主張其因本件車禍，支出醫療費用41,449等語，已據
      提出奇美醫院收據84張為證，核與所述相符，且屬治療上
      之必要費用，而其中證明書費，雖非治療被害人之傷害所
      生之直接醫療費用，然仍不失為醫院（或醫師）就其診療
      行為所為之書面診斷報告，且為損害賠償訴訟或請領強制
      汽車責任保險金所必要，而被害人為此支付書面診斷報告
      之費用，既係因加害人之侵權行為所引起與醫療行為相關
      之必要費用，自應許侵權行為之被害人請求加害人賠償，
      始為公允。被告空言否認其為真正，並不足採。因之，原
      告請求賠償醫療費用41,449元，應予准許。
    2.看護費用38,400元部分：
      原告主張其因本件車禍，支出看護費用38,400元等語，並
      提出看據收據1紙為證，且經證人戊○○到庭證據無訛，
      被告雖抗辯稱，前往探視原告並未發現證人戊○○在場看
      護云云，惟依證人戊○○證述，原告因有嘔吐現象，對於
      醫院提供之飲食無法食用，因而另行料理食物，供原告進
      食。是以，被告前往醫院探視原告傷勢時，證人戊○○因
      為原告準備餐點，或因其他因素而未在場，尚難遽指原告
      未聘僱戊○○為看護。另審酌原告因本件車禍受有頭部外
      傷併顱內血、顱骨骨折、左側尺骨骨折、尾椎骨折等傷害
      ，其中頭部外傷併顱內血、顱骨骨折部分，致原告腦震盪
      ，而為看顧腦震盪患者可能突然發生之嘔吐、昏厥情形，
      或為扶持其上、下病床、如廁或遞送物品，且原告除頭上
      開傷害之外，尚有左側尺骨骨折、尾椎骨折之傷害，原告
      於91年8月1日至同月14日住院期間，及輔返家休養2日內
      ，日常生活需均賴專人照顧，應非子虛。從而，原告請求
      被告賠償其因本件車禍事故所支付看護費38,400元，要屬
      有據。
    3.交通費46,020元（增加生活上之需要）：
      原告因本件事件往返醫院所支出之計程車車資46,020元，
      固據提出收據1紙為證，並經證人庚○○到庭證述：確有
      搭載原告返往奇美醫院，每趟260元等語，惟關於搭載原
      告返往奇美醫之起始日，實際搭載次數則無法確定，僅以
      91年8月1日至93年1月16日，推算其次數。然91年8月1日
      至同月14日，及91年12月30日至92年1月3日，原告均於奇
      美醫院住院治療，顯未搭乘計程車，其推算之次數自無可
      採。惟依原告所提出之醫藥費用收據，參核本院依職權所
      調取原告之奇美醫院就診病歷，原告自91年8月1日起至93
      年1月16日止，陸續至奇美醫院就診共56次（按原告同一
      日如就診數科，僅核計就診1次），據此計算，計程車資
      為14,560元（計算方式：260×56＝14560），因之，原告
      主張受有14,560元計程車資之損害，應屬有據，而原告此
      部分損害核屬原告因受傷而增加之生活上支出，應予准許
      ，原告逾此數額之請求，為無理由，無從准許。
    4.工作損失460,800元部分：
    (1)原告主張其於車禍發生前，從事家庭代工沖床工作，每月
      收入至少19,200元等語，惟為被告否認。經查，原告與其
      配偶共同從事沖床之家庭代工之事實，業經證人丁○○到
      庭結證稱：「（問：代工是給原告或是給原告的先生？）
      原告夫妻二人一起做的，我們是從事馬桶的後鈕，塑膠部
      分由我們生產，鋁製部分由原告代工沖床的工作內容，沖
      床的機器是原告他們的，操作其該機器要運用到手、腳，
      並且原告他們要負責組裝。（問：工作量是否固定？）量
      都差不多，最多2 、30萬元。一般都是出貨完以後才結帳
      ，平均每月結帳有十幾萬元到20萬元。我們都有正式開公
      司的支票給原告以為已付，我可以提出我們開給原告他們
      從沖床費用所開立的支票。原告夫妻兩人都有在做，該沖
      床工作只要有操作過沖床都會做。」等語，足見原告於車
      禍受傷前，確從事家庭代工乙職。另被告抗辯，原告請求
      之每月薪資所得不得依勞工保險每月投保薪19,200元，而
      應依基本工資15,840元計算云云。惟查，行政院勞工委會
      頒佈之基本工資係為保障勞工所定最低工資基準，非謂勞
      工均依此工資計算，且依證人丁○○所提出自91年8月回
      溯1年以前，用以支付原告夫妻代工費用之支票往來明細
      概算，原告車禍受傷前，原告個人平均收入顯逾19,200元
      ，另原告並非雇用勞工之事業主，其自行依薪資投保勞工
      保險，自無以少報多之必要，是以原告主張因無法工作，
      每月損失19,200元乙節，自屬可採，被告上開抗辯，洵屬
      無據。
    (2)原告又主張其自本件車禍發生後，因傷約2年完全無法工
      作，受有不能工作之損失等語，惟為被告所否認。經查，
      依財團法人奇美醫院94年5月11日（94）奇醫字第2161 號
      函附原告病情摘要記載：「１、因外傷入院。２、左手腕
      尺骨遠端骨折。３、合理時間為3至6個月，但應嚴重度及
      術後復健或是否重覆受傷而定。．．．」等語，有前揭病
      情摘要及函在卷可參。本件原告係從事沖床代工，非屬手
      部精細之操作性工作，依上開函文所示，原告因傷康復期
      間，若無其他因素介入，按諸常情，六個月後原告已得從
      事工作，雖原告遺存運動障礙，縱仍須門診復健治療，要
      係減少勞動能力問題。是以，原告因上開傷勢喪失勞動能
      力為6個月，以原告參加勞工保險每月投保薪資19,200元
      計算，則原告此部分喪失勞動能力之工作損失計115,200
      元（計算方式：19200×6＝115200），應予准許。另原告
      主張其2年期間無法工作云云，既與前開病情摘要所載不
      符，又未能舉證以實其說，自無可採，是原告就超過上開
      6個月，請求工作損失345,600部分，要無理由，自非可採
      。
    5.精神慰撫金1,000,000元部分：
      本件原告因被告甲○○之過失傷害行為，受有頭部外傷併
      顱內出血、顱骨骨折、頭皮撕裂傷、嗅覺異常、尺骨骨折
      及尾椎骨折等傷害，精神上自受有極大之痛苦，則原告依
      據民法第195條第1項之規定請求被告賠償其非財產上之損
      害，即屬有據。查原告為小學肄業，原從事家庭代工，每
      月收入19,200元，名下有土地2筆、房屋1棟，及股票投資
      ；而被告甲○○為興國管理學院大學生，目前無業，此外
      亦查無其他財產資料；被告丙○○則為專科畢業，自行經
      營育宸金屬建材行、名下有土地7筆、房屋4筆；另被告乙○○○則為國中畢業，從事家庭管理，名下有土地8筆、
      汽車乙輛，及股票投資，為兩造所不爭執，並有稅務電子
      閘門財產所得調件明細表3份附卷可稽。本院審酌兩造之
      身分、教育程度、經濟能力、社會地位以及原告因被告過
      失傷害行為所受之痛苦等一切情狀，認原告請求之精神慰
      撫金以450,000元為適當，逾此部分之請求，自難准許。
    6.綜上，原告得請求被告賠償醫療費用41,449元、看護費用
      38,400元、交通費用14,560、工作損失115,200元，精神
      慰撫金450,000元，合計659,609元。至逾此金額之主張，
      尚難採信。
  (五)次按損害之發生或擴大，被害人與有過失者，法院得減輕賠
    償金額，或免除之，民法第217條第1項定有明文。查本件事
    故之發生，被告固有前開過失行為，然原告騎乘機車起駛，
    亦疏未顯示方向燈，並注意前後左右有無障礙或車輛行人，
    且亦讓行進中之被告甲○○機車優先通行，即冒然自路邊駛
    出，原告就本件事故之發生同有過失。本院斟酌兩造肇事原
    因力之強弱及兩造過失程度之過失情節，因認其二人就本件
    損害之發生應各負2分之1之過失責任，始為公允，並依此標
    準減輕被告賠償責任。準此，原告對於損害之發生係與有過
    失，依過失相抵之法則，原告得請求賠償之損害金額為329,
    805元【計算式：65960 9×0.5≒329805（元以下四捨五入
    ）】。
  (六)末按保險人依本法規定給付之保險金，視為加害人或被保險
    人損害賠償金額之一部分，加害人或被保險人受賠償請求時
    ，得扣除之，強制汽車責任保險法第30條定有明文。查原告
    因本件交通事故，業已領取強制汽車責任險保險金336,649
    元，為兩造所不爭執之事實，揆諸前揭法條規定，原告所能
    請求之損害賠償金額應再扣除上開已領取之保險金。因之，
    原告所得請求之金額經扣除保險金後，已逾賠償金額，則被
    告不需再賠償原告任何金額。
四、綜上所陳，原告雖依據侵權行為及限制行為能力人之法定代
    理人連帶負損害賠償責任之法律關係，對被告有連帶賠償請
    求權，但原告業已受領之保險理賠金已逾得請求賠償金額。
    從而，請求被告應連帶給付原告1,586,669元，及自本訴狀
    繕本送達之翌日起至清償日止，按年息百分之5計算之利息
    ，為無理由，不應准許。又原告之訴業經駁回，其假執行之
    聲請已失所附麗，應併予駁回。
五、本件待證事實已臻明確，兩造其餘之攻擊防禦方法及舉證，
    於判決結果已不生影響，爰不一一詳為論述，附此敘明。
六、結論：本件原告之訴為無理由，依民事訴訟法第78條，判決
    如主文。
中    華    民    國    95    年    5     月    8     日
                        臺灣臺南地法院民事第三庭
                            法      官  田幸艷
以上正本證明與原本無異
如對本判決上訴，須於判決送達後20日內向本院提出上訴狀
中    華    民    國    95    年    5     月    8     日
                            書  記  官  蘇家楹


司法院資訊處製作；財團法人民間司法改革基金會備份。
